臺灣高雄地方法院交通事件裁定　　　　99年度交聲字第3053號
原處分機關　高雄市政府交通局
異　議　人
即受處分人　陳奇聰
上列異議人即受處分人因違反道路交通管理處罰條例事件，對於
高雄市政府交通局中華民國99年10月21日所為之處分（原處分：
高市交裁字第裁32-N00000000號），聲明異議，本院裁定如下：
    主  文
原處分撤銷。
陳奇聰不罰。
    理  由
一、異議意旨略以：異議人即受處分人陳奇聰（下稱受處分人）
    於民國99年9 月27日14時54分許，因駕駛車牌號碼ZJ-2513
    號自小客車沿高雄市○○區○○路外側車道由北往南行駛，
    途經岡山路與平和路交岔路口右轉時，為警當場攔查，並開
    單舉發，然該路口之禁止右轉標誌係低掛於該路口中央分隔
    島上的行車管制號誌豎桿柱上，並非掛於行車管制號誌橫桿
    柱明顯處上，受處分人行經該處時，內側車道適有大型車輛
    行駛，擋住上開禁止右轉標誌，致受處分人無法看到該禁制
    標誌，另平和路轉角建築物旁固設有禁止汽車進入標誌，但
    因旁邊有店家旗幟、攤販擺設，致該禁制標誌不明顯，無法
    立即發現，為此依法聲明異議，請求撤銷原處分等語。
二、按汽車駕駛人，爭道行駛有不按遵行之方向行駛之情形者，
    處新臺幣（下同）6 百元以上1 千8 百元以下罰鍰，並記違
    規點數1 點，道路交通管理處罰條例第45條第1 款、第63條
    第1 項第1 款各定有明文。經查，受處分人於上揭時、地駕
    駛上開自小客車有違規右轉暨不按遵行之方向行駛之交通違
    規行為，當場為警開單舉發，原處分機關即高雄市政府交通
    局則以受處分人駕駛汽車有「不按遵行之方向行駛」之情形
    ，裁處受處分人9 百元之罰鍰，並記違規點數1 點等情，此
    為受處分人所是認，並有高雄市政府交通局高市交裁字第裁
    32-N00000000號違反道路交通管理事件裁決書1 份以及上開
    交岔路口現場照片3 張在卷可稽（見本院卷第4 至6 頁），
    此部分事實堪予認定。
三、次按懸掛式標誌，係利用陸橋或支架懸掛於車道上方，得視
    左列情況設置之：一、受空間限制無法設置豎立式標誌者；
    二、視距受限者；三、同向快慢車道三線以上者；四、車道
    使用繁雜之處所；五、標誌密集之處所；六、交流道密集之
    路段；七、出口匝道為多車道者；八、交通組成之大型車比
    率較高者；九、出口匝道在左側者。又懸掛式標誌之垂直淨
    空，一般道路不得少於4 公尺60公分，高速公路不得少於4
    公尺90公分；其支柱或支架與路肩邊緣相距以不少於60公分
    為原則，但情況特殊者，在影響行車最小原則下得酌予變更
    ，道路交通標誌標線號誌設置規則第17條、第18條第3 項訂
    有明文。受處分人於上揭時、地有不按遵行之方向行駛之交
    通違規行為，原處分機關因而對受處分人為本件裁罰，固非
    無據。惟查，本件設置於上開交岔路口之「禁止汽車右轉」
    標誌，屬懸掛式標誌，此有高雄市岡山區公所100 年2 月24
    日岡區經字第1000003004號函1 紙可佐（見本院卷第21頁）
    ，另本院函請權責機關派員前往測量上開「禁止汽車右轉」
    標誌之高度，嗣經人員前往現場查看後，因該路口「禁止汽
    車右轉」標誌並未懸掛於交通號誌桿，而係附掛於該路口之
    路燈桿上，經測量該標誌中心點距路面高度為294 公分等情
    ，有高雄市政府交通局100 年1 月25日高市交交工字第1000
    004290號函文1 份以及上開交岔路口現場照片1 張在卷可憑
    （見本院卷第4 、15頁），既然設置於該路口之「禁止汽車
    右轉」標誌，其中心點距路面高度僅有294 公分，可見該標
    誌之設置高度已不符上揭設置規則有關懸掛式標誌之垂直淨
    空，於一般道路不得少於4 公尺60公分之規定，且依卷內事
    證及現場照片觀之，未見有何特殊情況而可酌予變更該標誌
    之設置高度，堪認該路口之「禁止汽車右轉」標誌於設置上
    有所缺失。雖受處分人聲稱其行經該處時，內側車道適有大
    型車輛行駛，擋住上開禁止右轉標誌，致無法看到該禁制標
    誌之說詞，是否為真，固屬無從證明，惟本院考量上開「禁
    止汽車右轉」標誌之設置高度既有過低之情形，而一般自小
    客車行駛於岡山路外側車道時，若駕駛人之視線恰為前方或
    左側之大型車輛遮蔽，以致有未能適時知悉該處路口係禁止
    汽車右轉之資訊等情況發生，並非毫無可能，故此部分仍應
    為有利受處分人之認定。
四、至於依本院卷第5 頁卷附之現場照片觀之，於平和路之入口
    處右側雖設有「禁止汽車進入」之標誌，且自平和路由東往
    西方向望去，該「禁止汽車進入」標誌亦屬明顯，並無受處
    分人所稱有遭路旁旗幟、攤販等雜物遮蔽以致無法立即發現
    之情形。然因岡山路上由北往南方向所設「禁止汽車右轉」
    標誌，已有前述設置高度過低之情形，外側車道駕駛人之視
    線既有可能遭其他車輛遮蔽，未能及時發現該路口係禁止汽
    車右轉，再由本院卷第4 頁卷附之照片觀察可知，一般汽車
    駕駛人駕駛汽車由岡山路由北往南方向行駛時，於尚未右轉
    進入平和路之前，尚無從發現於平和路入口處之右側設有「
    禁止汽車進入」標誌，亦即，於上開客觀條件下，汽車駕駛
    人若有不按遵行之方向行駛之違規行為，亦難完全歸責於駕
    駛人而科以行政裁罰。
五、綜上所述，上揭交岔路口之「禁止汽車右轉」標誌於設置上
    既有前揭不當之處，本件受處分人以上開情詞置辯，難認全
    然無據，原處分機關未予詳察，對於受處分人逕予上開裁罰
    ，尚有未當。受處分人聲明異議，經核為有理由，應由本院
    將原處分撤銷，另為受處分人不罰之裁定，以資救濟。
六、據上論斷，應依道路交通事件處理辦法第19條前段，裁定如
    主文。
中    華    民    國   100    年    3     月    11    日
                        交通法庭  法  官  陳芸珮
以上正本證明與原本無異。
如不服本裁定，應於收受送達後5 日內向本院提出抗告狀。
中    華    民    國   100    年    3     月    11    日
                                  書記官  楊茵如